【裁判字號】    95,台上,4622
【裁判日期】    950824
【裁判案由】    違反毒品危害防制條例
【裁判全文】
最高法院刑事判決            九十五年度台上字第四六二二號
    上  訴  人  台灣高等法院檢察署檢察官
    被      告  甲○○
                        樓（另案在台灣台北監獄執行中）
                乙○○
                        （另案在台灣台北監獄執行中）
上列上訴人因被告等違反毒品危害防制條例案件，不服台灣高等
法院中華民國九十五年三月三十日第二審更審判決（九十五年度
上更(二)字第二五號，起訴案號：台灣士林地方法院檢察署九十一
年度偵字第七七五九、八一八一、一一八八一號，九十一年度毒
偵字第一一九五號），提起上訴，本院判決如下：
    主  文
原判決撤銷，發回台灣高等法院。
    理  由
本件原判決以公訴意旨略稱：被告甲○○、乙○○基於共同販賣
第一級毒品海洛因牟利之概括犯意聯絡，於民國九十一年四月間
某日，由甲○○無償轉讓海洛因予陳儀菘施用一次，誘使陳儀菘
上癮後，即自同年六月間起至七月二十九日止，在台北市北投區
○○○路二段附近，以每小包新台幣（下同）一千元之價格，連
續售賣海洛因予陳儀菘十次，每次均由陳儀菘撥打甲○○之00
00000000號行動電話聯絡，再由甲○○或乙○○將毒品
送至上開處所交貨收錢。甲○○另於同年七月中旬某日，在台北
市北投區○○○路○段九十五巷口，以每包（約零點四公克）二
千元之價格，售賣海洛因予黃慈生施用，亦由黃慈生撥打甲○○
之上開行動電話聯絡後，甲○○再將毒品交予綽號「阿年」之不
詳姓名成年男子，送交黃慈生等情。因認被告等涉有毒品危害防
制條例第四條第一項販賣第一級毒品罪嫌。經審理結果，認不能
證明被告等犯罪，爰撤銷第一審之科刑判決，改判諭知被告等無
罪。固非無見。
惟查：(一)原判決以乙○○在偵查中供稱：「上週五或六下午，因
為薛（傳明）在家上廁所，叫我幫他把海洛因一包交給陳儀菘，
但薛沒叫我收錢回來……」等語；但於原審更審中則稱：「警員
要我配合他，就不辦我女友，我在警詢就說我有幫甲○○送海洛
因，拿到樓下給陳儀菘，事實上沒有……」等語，則乙○○在偵
查中所為之陳述，是否係出於警員之利誘及詐欺等不正方法而取
得，甚有疑問，尚難認與事實相符（見原判決第四面第十六行至
第二十五行）。倘乙○○在原審更審中所述不虛，警方係以不辦
乙○○之女友為條件，要求其於「警詢中」作不實之陳述，如何
可認乙○○在「偵查中」向檢察官所為之陳述，亦係受警員之利
誘及詐欺等不正方法所致？判決內未置一詞說明，自有可議。且
既認乙○○在偵查中之陳述「甚有疑問」，卻未調查釐清；對其
刑求之抗辯，是否屬實？復未先於其他事實而為調查，即逕予摒
棄不採，難謂於法無違。(二)刑事訴訟法第一百五十九條之一第二
項所謂「顯有不可信之情況」，係被告以外之人向檢察官所為之
陳述，具備證據容許性之消極要件，法院應審酌其陳述時之外部
客觀情況有無可信性，以為判斷，並非指陳述內容之真實性或信
用性而言。原判決謂證人陳儀菘在偵查中供稱曾向甲○○購買海
洛因十餘次，每次一千元等語，但於第一審法院審理時則否認向
甲○○購買毒品，所述前後不一，是否屬實，甚有可疑，既無其
他佐證足認陳儀菘在偵查中供述之內容為真實，顯有不可信之情
況，尚難採為不利於被告等之證明（見原判決第五面第十二行至
第二十二行）。徒以陳儀菘之陳述前後不一，且無以證明為真實
，資為其陳述欠缺信用性保證之論據，混淆證據能力與證明力之
觀念，亦有判決適用法則不當之違誤。(三)原判決謂第一審法院勘
驗九十一年七月二十九日乙○○在警詢中之錄音帶及錄影帶結果
，錄音帶雜音極大，錄影帶並無畫面，只有聲音，但聲音很小，
無法聽清楚談話內容，是乙○○在警詢中之陳述是否屬實，已有
可疑；乙○○之警詢筆錄未依刑事訴訟法第一百條之一第一項規
定製作，審酌各項主客觀比例原則情形，本於人權保障與社會安
全之均衡維護精神，依比例原則，認該警詢筆錄不得作為認定被
告等犯罪之依據（見原判決第四面第六行至第十六行）。但對於
其所指「各項主客觀比例原則情形」，究竟如何審酌，則未詳加
具體說明，空泛之詞，本院尚無從為判斷其適用法律正當與否之
依據。(四)檢察官向遠傳電信股份有限公司函詢門號000000
0000號行動電話申請人之身分資料，及自九十一年六月一日
起至同年八月一日止之雙向通聯紀錄，據覆該門號行動電話持機
人確為甲○○，並檢附其雙向通聯紀錄之磁片存卷（見七七五九
號偵查卷第一八一頁至第一八四頁）。乃原審未查明該通聯紀錄
之內容，遽謂被告等否認以上開行動電話與陳儀菘聯繫，且公訴
人未證明該通聯紀錄與被告等有何關連，不得執為不利於被告等
之佐證（見原判決第六面第十六行至第十九行），尤嫌速斷。上
訴意旨指摘原判決違背法令，尚非全無理由，應認仍有撤銷發回
更審之原因。
據上論結，應依刑事訴訟法第三百九十七條、第四百零一條，判
決如主文。
中    華    民    國  九十五  年    八    月  二十四  日
                      最高法院刑事第二庭
                          審判長法官  紀  俊  乾
                                法官  黃  正  興
                                法官  陳  東  誥
                                法官  陳  世  淙
                                法官  洪  佳  濱
      本件正本證明與原本無異
                                      書  記  官
中    華    民    國  九十五  年    八    月  二十八  日
                                                      J


司法院資訊處製作；財團法人民間司法改革基金會備份。
